【裁判字號】    97,訴,1479
【裁判日期】    970813
【裁判案由】    偽造文書等
【裁判全文】
臺灣板橋地方法院刑事判決              97年度訴字第1479號
公  訴  人  臺灣板橋地方法院檢察署檢察官
被      告  戊○○
                    （另案在臺灣臺北監獄臺北分監執行中）
上列被告因偽造文書等案件，經檢察官提起公訴（96年度偵字第
8920號、第15248號、第26515號），本院判決如下：
    主  文
戊○○竊盜，累犯，處有期徒刑陸月，減為有期徒刑參月；又竊
盜，累犯，處有期徒刑捌月；又行使偽造私文書，足以生損害於
他人，累犯，處有期徒刑肆月；又共同竊盜，累犯，處有期徒刑
陸月；又共同竊盜，累犯，處有期徒刑捌月。應執行有期徒刑貳
年參月。如附表所示消費簽帳單偽造之「丙○○」署名壹枚，沒
收之。
其餘被訴部分無罪。
    事  實
一、戊○○前因竊盜案件，經法院判處有期徒刑六月、緩刑四年
    確定；另因竊盜、贓物等案件，經法院判處應執行有期徒刑
    四月確定；又因竊盜、違反麻醉藥品管理條例等案件，分別
    經法院判處有期徒刑三月、四月確定；再因強盜、違反麻醉
    藥品管理條例等案件，經臺灣臺北地方法院以八十一年度訴
    字第三一四九號刑事判決判處應執行有期徒刑五年六月確定
    ；嗣前揭緩刑經撤銷，前揭各罪並接續執行，於民國八十四
    年一月十三日因縮短刑期假釋出監；又因犯竊盜案件，經同
    法院以八十六年度易字第四六九三號刑事判決判處有期徒刑
    一年六月確定，經撤銷前揭假釋執行殘刑，並接續執行，於
    八十九年七月七日因縮短刑期假釋出監；復因贓物、施用毒
    品案件，分別經同法院以九十年度簡字第三八八七號刑事簡
    易判決、九十年度訴字第一一一一號刑事判決判處有期徒刑
    六月、八月、四月確定，嗣上開贓物與毒品各罪經定應執行
    刑為一年四月，前揭假釋又經撤銷，並接續執行，於九十四
    年七月一日因縮短刑期假釋出監，付保護管束，於九十四年
    十月十四日觀護期滿視為執行完畢（致使本件構成累犯）。
    詎其猶不知悔改，而為下列行為：
（一）於九十六年三月三日晚間某時許經己○○同意進入己○○
      位在臺北縣板橋市○○街六三、六五號租屋處所在之公寓
      後，意圖為自己不法所有之竊盜犯意，於九十六年三月四
      日凌晨零時二十三分許，利用同行友人林洪慶先行離開上
      開公寓之際，徒手竊取該公寓一樓大廳所設警衛櫃臺內之
      電腦液晶螢幕一台得手。嗣該公寓管理員乙○○發現遭竊
      ，經調閱監視錄影畫面並報警而循線查獲上情。
（二）意圖為自己不法所有之竊盜犯意，於九十六年五月八日下
      午一時三十分許在嘉義市○區○○○路二六一號前，見丙○○所有車牌號碼八七九一─QQ號自用小客車停放該處無
      人看守，遂以路旁之磚頭敲破上開車輛車窗（毀損部分未
      據告訴）後，伸手入車內竊取車內丙○○之國民身分證、
      中國信託商業銀行金融卡、台新銀行金融卡、信用卡、香
      港商香港上海匯豐銀行（匯豐銀行）卡號0000000
      000000000號信用卡各一張、外幣（價值約新臺
      幣〔下同〕一萬元）、證件等物，得手後另基於行使偽造
      私文書及意圖為自己不法所有之詐欺取財犯意，於同日下
      午二時四十五分許，持上開竊得之匯豐銀行信用卡至嘉義
      市○區○○路一五二號頂好超級市場內刷卡消費，並在信
      用卡簽帳單上偽造「丙○○」署名一枚，用以表示係持卡
      人丙○○本人所簽署，以證明係丙○○本人所消費之金額
      ，並同意依照信用卡使用規定，一經使用或訂購物品，均
      應按所示之全部金額，付款予發卡銀行之意，將該信用卡
      簽帳單持以交付不知情之某成年店員，致該店員誤以為確
      係丙○○本人前來刷卡消費，而將所刷卡購買價值九千五
      百零四元之香菸交付戊○○，足以生損害於丙○○、頂好
      超級市場嘉義店及匯豐銀行。嗣於九十六年六月二十九日
      凌晨零時許因另案為警緝獲，並當場扣得丙○○之國民身
      分證一張（業據丙○○領回）而偵悉上情。
（三）戊○○與許新正（業經臺灣嘉義地方法院判刑確定）共同
      基於意圖為自己不法所有之竊盜犯意聯絡，為下列行為：
  １、於九十六年五月十六日下午一時許在嘉義市○區○○街二
      ○八號前，見庚○○所有車牌號碼WFW ─三八一號輕型機
      車停放該處無人看守，即由許新正負責在旁把風，由戊○○持自備鑰匙發動機車電門而竊取該機車得手。
  ２、同日下午一時三十分許二人復騎乘上開竊得之機車，前往
      嘉義市○○街十之十六號附近，見甲○○所有車牌號碼C
      三─七七三八號自用小客車停放該處，即由許新正在旁把
      風，復由戊○○以路旁磚頭敲破該車車窗（毀損部分未據
      告訴）後，徒手竊取車內皮包一只、金融卡、現金卡各三
      張、國民身分證、健保卡各一張、行動電話一具（行動電
      話業已發還甲○○），得手後隨即逃逸，並將行動電話變
      賣予王學忠再轉賣王進成，其餘物品則丟棄路邊。
二、案經臺北縣政府警察局海山分局、板橋分局報告、甲○○訴
    由嘉義市警察局第一分局報告臺灣嘉義地方法院檢察署檢察
    官呈請臺灣高等法院檢察署檢察長核轉臺灣板橋地方法院檢
    察署檢察官偵查起訴。
    理  由
甲、程序方面：
    本件認定事實所引用之卷證資料，並無證據證明係公務員違
    背法定程序所取得，且檢察官、被告及其辯護人於本院準備
    程序及審判期日時均表示無意見而不予爭執，且迄至言詞辯
    論終結前亦未再聲明異議，依刑事訴訟法第一百五十九條之
    五第一項之規定及第一百五十八條之四反面解釋，本件認定
    事實所引用之證據縱屬傳聞證據，亦均有證據能力。
乙、實體方面：
壹、有罪部分：
一、訊據被告戊○○對於前揭時、地之犯罪事實均已坦承不諱，
    核與告訴人甲○○、被害人丙○○、庚○○於警詢中指述遭
    竊及信用卡遭盜刷之情節大致相符，復經證人乙○○、王進
    成、王學忠、共同被告許新正於警、偵訊時證述無誤。而前
    揭事實欄一（一）、（三）２部分並有監視錄影光碟、翻拍
    照片、臺灣板橋地方法院檢察署勘驗筆錄一份在卷可稽，另
    如事實欄一（二）部分被害人丙○○上開匯豐銀行信用卡，
    於前揭時間遭盜刷消費之事實，亦有上開銀行信用卡交易明
    細表、簽帳單影本各一份附卷足憑，並有贓物認領保管單一
    件在卷為佐。綜上，足徵被告所為不利於己之自白核與事實
    相符，其自白當可採信，是本件事證已臻明確，被告上開犯
    行應堪認定。
二、核被告如事實欄一（一）、（三）所為，均係犯刑法第三百
    二十條第一項之竊盜罪；公訴意旨原認事實欄一（一）係犯
    刑法第三百二十一條第一項第一款夜間侵入住宅竊盜罪嫌，
    惟被告進入該公寓係經住戶己○○允許而進入一節，業經證
    人乙○○、己○○於檢察官訊問時具結證述明確，自不該當
    上開夜間侵入住宅竊盜之加重條件，是公訴意旨此部分引用
    所犯法條容有誤會，此據公訴檢察官於本院審理時當庭更正
    在卷，併此敘明；如事實欄一（二）所為，係犯刑法第三百
    二十條第一項之竊盜罪、第二百十六條、第二百十條之行使
    偽造私文書罪、第三百三十九條第一項之詐欺取財罪。被告
    與許新正就事實欄一（三）所載二次竊盜罪，有犯意聯絡與
    行為分擔，為共同正犯。被告偽造被害人丙○○署名之行為
    ，乃係偽造私文書之部分行為，而被告偽造私文書後復持以
    行使，偽造私文書之低度行為應為行使之高度行為所吸收，
    均不另論罪。被告於持丙○○之信用卡向特約商店刷卡消費
    ，並偽造信用卡簽帳單後行使，致使該特約商店之不知情成
    年店員陷於錯誤，而交付商品，乃一行為同時觸犯詐欺取財
    罪及行使偽造私文書罪，為想像競合犯，依刑法第五十五條
    規定，應從一重之行使偽造私文書罪處斷。被告所犯上開竊
    盜罪、行使偽造私文書罪間，犯意各別，行為互殊，應分論
    併罰。另被告前有如事實欄一所載刑事科刑及執行紀錄，此
    有臺灣高等法院被告前案紀錄表一份在卷可按，其於有期徒
    刑執行完畢後五年內，故意再犯本件有期徒刑以上刑之本罪
    ，為累犯，應依刑法第四十七條第一項之規定加重其刑。爰
    審酌被告素行不良，正值青壯，竟以前揭竊盜、盜刷信用卡
    之手法，不法牟取他人財物，造成他人權益受損，並破壞商
    業交易秩序，兼衡其於本院審理時坦承上開犯行、本件竊盜
    、詐欺財產之價值及被告之犯罪動機、目的、手段、智識程
    度等一切情狀，分別量處如主文所示之刑，並定其應執行之
    刑，以資懲儆。又被告前揭如事實欄一（一）所示竊盜犯罪
    時間在民國九十六年四月二十四日以前，合於減刑條件，應
    依中華民國九十六年罪犯減刑條例第二條第一項第三款，減
    其刑期二分之一，並定其應執行刑。至被告持以行使之前揭
    信用卡簽帳單，已因被告行使而非屬被告所有，惟其上偽造
    之「丙○○」署名一枚，屬偽造之署名，雖未經扣案，然不
    能證明業已滅失，不問屬於被告與否，均應依刑法第二百十
    九條宣告沒收之。另被告前如事實欄一（三）１所示竊行所
    用之鑰匙一支，並非違禁物，又未經扣案，於客觀上難以沒
    收，爰不併予宣告沒收，併此敘明。
三、公訴意旨另以：前揭事實欄一（二）所載被告以路旁磚頭敲
    破丙○○前揭車輛車窗部分，另涉犯刑法第三百五十四條毀
    損罪嫌云云，惟按告訴乃論之罪，未經合法告訴者，應諭知
    不受理之判決，刑事訴訟法第三百零三條第三款定有明文。
    本件被害人丙○○並未就毀損部分提出告訴，有警詢筆錄在
    卷可查，是此部分本應為不受理之諭知，惟檢察官認此部分
    與上開起訴有罪之部分，有想像競合關係，為裁判上一罪，
    爰不另為不受理之諭知。
貳、無罪部分：
一、公訴意旨略以：戊○○意圖為自己不法之所有，於九十五年
    十二月九日下午三時許在臺北縣板橋市○○街一三五號前，
    以不詳方式撬開丁○○停放該處之QVX ─五三三號機車置物
    箱後，竊取其內之支票二張（發票人均為蕭淑敏、付款人皆
    為臺灣銀行松山分行、號碼分別為AA0000000、AA0
    000000號、面額各為十五萬元（起訴書誤載為一百五
    十萬元）、二萬二千五百元，下稱本件支票）、行動電話、
    筆記本及少許現金，得手後將本件支票存入其所有之新店中
    正路郵局帳戶，因認被告涉犯刑法第三百二十條第一項竊盜
    罪嫌。
二、按犯罪事實應依證據認定之，無證據不得認定犯罪事實；又
    不能證明被告犯罪或其行為不罰者，應諭知無罪之判決，刑
    事訴訟法第一百五十四條第二項、第三百零一條第一項分別
    定有明文。次按檢察官就被告犯罪事實，應負舉證責任，並
    指出證明之方法，同法第一百六十一條第一項亦有規定。因
    此，檢察官對於起訴之犯罪事實，應負提出證據及說服之實
    質舉證責任。倘其所提出之證據，不足為被告有罪之積極證
    明，或其指出證明之方法，無從說服法院以形成被告有罪之
    心證，基於無罪推定之原則，自應為被告無罪判決之諭知（
    最高法院九十二年台上字第一二八號判例意旨參照）。
三、公訴人認被告涉犯竊盜罪嫌，係以證人丁○○於警詢及偵查
    中之證述，及被告之供詞與證人賴麗如證述之若干情節不符
    為其論據。訊據被告堅詞否認有何竊盜犯行，辯稱：本件支
    票係賴麗如交付予伊，因賴麗如本身無帳戶可為票據交換，
    故委請伊代為提示，存入郵局帳戶內等語。經查：
（一）被害人丁○○所有之本件支票，原放置在其車牌號碼QVX
      ─五三三號機車置物箱內，而於九十五年十二月九日下午
      三時許將上開機車停放在臺北縣板橋市○○街一三五號前
      ，遭人以不詳方式撬開置物箱而竊取，嗣經被告向新店中
      正路郵局提示，因已掛失止付而不獲兌現等情，業據被害
      人丁○○於警詢及檢察官偵訊時證述在卷，且有支票影本
      、臺灣票據交換所退票理由單各二件、票據掛失止付通知
      書、遺失票據申報書各一件附卷可資佐證，是此部分之事
      實，應堪認定。
（二）證人賴麗如於檢察官訊問時具結證稱：約於九十六年一月
      在路上拾得一皮包，內有二張支票、證件及現金一千多元
      ，我把錢拿起來，其餘物品就丟掉，我撿到東西後過去三
      重市○○○路友人住處，將皮包丟在該處的垃圾桶，可能
      是被告自己從垃圾桶把皮包、支票撿起來的等語在卷（見
      九十六年度偵字第一五二四八號偵查卷第九十八頁、第九
      十九頁），公訴意旨固以經查賴麗如在臺灣銀行等銀行均
      設有帳戶，且賴麗如所證述被告取得支票情節亦與被告所
      供不符，然取得他人支票之原因本非一端，證人丁○○、
      賴麗如所為陳述及前揭書面資料，僅足證明被告取得本件
      遭竊支票之事實，至被告取得支票之原因，則未可知，自
      不得僅以被告持有本件失竊失票，逕認係其竊取而得。
四、綜上，依公訴人所提事證，尚不足使所指被告於九十五年十
    二月九日下午三時許，在臺北縣板橋市○○街一三五號前，
    竊取本件支票二紙之犯罪事實，達於通常一般人均無所懷疑
    而得確信為真實之程度。此外，復查無其他積極證據足資證
    明被告有前揭竊盜之犯行，自屬不能證明被告犯罪，揆諸前
    揭說明，自應諭知被告無罪之判決。
據上論斷，應依刑事訴訟法第二百九十九條第一項前段、第三百
零一條第一項，刑法第二十八條、第二百十六條、第二百十條、
第三百二十條第一項、第三百三十九條第一項、第五十五條、第
五十一條第五款、第二百十九條，刑法施行法第一條之一第一項
、第二項前段，中華民國九十六年罪犯減刑條例第二條第一項第
三款、第七條，判決如主文。
本案經檢察官謝岳龍到庭執行職務。
中    華    民    國    97    年    8     月    13    日
                刑事第十五庭  審判長法  官  陳  鴻  清
                                    法  官  朱  嘉  川
                                    法  官  劉  安  榕
上列正本證明與原本無異
如不服本判決，應於送達後10日內敘明理由向本院提出上訴狀
                                    書記官  陳  盈  真
中    華    民    國    97    年    8     月    19    日
附表：（應沒收之偽造署名）
如臺灣板橋地方法院檢察署九十六年度偵字第一五二四八號偵查
卷第六十三頁所示簽帳單上偽造「丙○○」之署名壹枚。
附錄本案論罪科刑法條全文：
中華民國刑法第216條
行使第 210 條至第 215 條之文書者，依偽造、變造文書或登載
不實事項或使登載不實事項之規定處斷。
中華民國刑法第210條
偽造、變造私文書，足以生損害於公眾或他人者，處5 年以下有
期徒刑。
中華民國刑法第339條
意圖為自己或第三人不法之所有，以詐術使人將本人或第三人之
物交付者，處5 年以下有期徒刑、拘役或科或併科1 千元以下罰
金。
以前項方法得財產上不法之利益或使第三人得之者，亦同。
前二項之未遂犯罰之。
中華民國刑法第320條
意圖為自己或第三人不法之所有，而竊取他人之動產者，為竊盜
罪，處 5 年以下有期徒刑、拘役或 5 百元以下罰金。
意圖為自己或第三人不法之利益，而竊佔他人之不動產者，依前
項之規定處斷。
前二項之未遂犯罰之。


司法院資訊處製作；財團法人民間司法改革基金會備份。
